臺灣高等法院臺中分院刑事判決　　　　99年度上訴字第1983號
上　訴　人　臺灣彰化地方法院檢察署檢察官
上　訴　人
即　被　告　柯建煌
指定辯護人　本院公設辯護人王金陵
上列上訴人等因被告違反毒品危害防制條例案件，不服臺灣彰化
地方法院99年度訴字第208號中華民國99年8月19日第一審判決（
起訴案號：臺灣彰化地方法院檢察署98年度偵緝字第603號、98
年度偵字第9554號），提起上訴，本院判決如下：
    主  文
一原判決關於無罪及有罪定應執行刑部分，均撤銷。
二柯建煌犯如附表3所示之罪，處如附表3所示之宣告刑（含主刑
  及從刑）。
三其餘上訴駁回。
四柯建煌上開撤銷改判及上訴駁回部分，應執行有期徒刑貳拾壹
  年。扣案之三星牌行動電話壹具（含門號0000000000號SIM卡
  壹枚）沒收之，未扣案之門號0000000000號SIM卡壹枚沒收之
  ，如全部或一部不能沒收時，追徵其價額，未扣案之插有0000
  000000號之不詳廠牌行動電話機具壹具（不含該門號SIM卡壹
  枚）、未扣案之插有0000000000號之不詳廠牌行動電話機具壹
  具（含該門號SIM卡壹枚），均與林士華連帶沒收之，如全部
  或一部不能沒收時，與林士華連帶追徵其價額；未扣案之販賣
  第一級毒品所得新臺幣參仟伍佰元、未扣案之販賣第二級毒品
  所得新臺幣參仟伍佰元均沒收之（其中未扣案之販賣第二級毒
  品所得新臺幣參仟元部分與林士華連帶沒收之），如全部或一
  部不能沒收時，以其財產抵償之（其中未扣案之販賣第二級毒
  品所得新臺幣參仟元部分以其與林士華之財產連帶抵償之。
    犯罪事實
一、柯建煌前於民國93年間因施用毒品案件，經臺灣彰化地方法
    院以93年度訴字第1393號判決判處有期徒刑10月、5月，應
    執行有期徒刑1年2月確定，同年又因違反槍砲彈藥刀械管制
    條例案件，經臺灣彰化地方法院以93年度訴字第1630號判決
    判處有期徒刑1年4月確定，又於94年間因施用毒品案件，再
    經臺灣彰化地方法院以94年度訴字第1028號判決判處有期徒
    刑10月、5月，應執行有期徒刑1年2月確定，再於95年間因
    偽造文書案件，經臺灣臺中地方法院以95年度中簡字821號
    判決判處有期徒刑3月確定，嗣經臺灣臺中地方法院依中華
    民國96年罪犯減刑條例以96年度聲減字第2915號裁定，分別
    減為有期徒刑8月、5月、2月又15日、1月又15日，應執行有
    期徒刑1年3月確定，與未經減刑之第1案送監接續執行，於
    96年10月6日（不含易服勞役16日）因徒刑執行完畢出監。
    詎仍不思悔改，明知海洛因、甲基安非他命（下簡稱安非他
    命）分別為毒品危害防制條例第2條第2項第1、2款所定之第
    一、二級毒品，不得持有、轉讓或販賣，竟因己身染有毒癮
    ，為求繼續購毒解癮，乃基於意圖營利販賣第一級毒品海洛
    因，及單獨或共同基於意圖營利，販賣第二級毒品安非他命
    之個別犯意，分別以其所有門號0000000000號（申租人為柯
    建煌，搭配不詳廠牌之行動電話機具，尚無從證明該機具為
    柯建煌所有）、0000000000號（申租人為柯建煌，搭配其所
    有之扣案三星牌行動電話機具使用）與所持用0000000000號
    （申租人為不知情之洪建森，搭配柯建煌所有未扣案之不詳
    廠牌行動電話機具使用）、0000000000號（申租人為不知情
    之柯建煌父親柯清和，搭配其母親所有未扣案之不詳廠牌行
    動電話機具使用）及林士華所有0000000000號（申設人為不
    知情之洪建盛〈洪建森之弟〉，該門號SIM卡經洪建森於不
    詳時地持向林士華購買毒品抵償價金之用，而已為林士華所
    有，並搭配林士華所有不詳廠牌行動電話機具使用）行動電
    話作為聯絡工具，供購毒者撥打接洽聯繫交易毒品事宜，先
    後販賣海洛因予附表1所示之林冠余3次、販賣安非他命予附
    表2所示之洪建森1次，及與林士華（其此部分已經臺灣高等
    法院臺中分院以98年度上訴字第2212號判決判處其共同販賣
    第二級毒品罪，累犯，處有期徒刑4年，與另所犯販賣毒品
    罪定應執行刑為有期徒刑11年，嗣經最高法院於99年3月31
    日以99年度臺上字第1912號判決駁回上訴確定）基於犯意聯
    絡，共同販賣安非他命予附表3所示之蘇裕祥1次。嗣經臺灣
    彰化地方法院檢察署檢察官聲請臺灣彰化地方法院對柯建煌
    持用之上開行動電話、林冠余持用之門號0000000000號及林
    士華持用之0000000000號行動電話實施通訊監察，復傳訊相
    關證人指證後，因而查悉上情。
二、案經彰化縣警察局移送臺灣彰化地方法院檢察署檢察官偵查
    起訴。
    理  由
一、證據能力部分：
  (一)按被告以外之人，於審判外之言詞或書面陳述，除法律有規
    定者外，不得作為證據；又被告以外之人（包括證人、鑑定
    人、告訴人、被害人及共同被告等）於檢察事務官、司法警
    察官或司法警察調查中所為之陳述，與審判中不符時，其先
    前之陳述具有較可信之特別情況，且為證明犯罪事實存否所
    必要者，得為證據，刑事訴訟法第159條第1項、第159條之2
    分別定有明文。是被告以外之人於司法警察（官）調查中所
    為之陳述，依刑事訴訟法第159條第1項規定，係屬傳聞證據
    ，原則上無證據能力，惟如該陳述與審判中不符時，其先前
    之陳述具有較可信之特別情況，且為證明犯罪事實存否所必
    要者，依同法第159條之2規定（即刑事訴訟法第159條第1項
    所指之「除法律有規定者外」），始例外認為有證據能力；
    如該陳述與審判中相符時，因該陳述並不符合刑事訴訟法第
    159條之2有關傳聞例外之規定，故不得作為認定本案犯罪事
    實有無之證據，此時，當以其於審判中之陳述作為證據。另
    所謂「前後陳述不符」之要件，應就前後階段之陳述進行整
    體判斷，以決定其間是否具有實質性差異，惟無須針對全部
    陳述作比較，陳述之一部分有不符，亦屬之。查本件證人即
    購毒者林冠余、洪建森、蘇裕祥於警詢中之陳述，因屬審判
    外之陳述，為傳聞證據，並經被告於原審之辯護人聲明異議
    （見原審卷第161頁背面），惟渠等之整體陳述核與於原審
    99年4月29日審判中之證述大致相符，是其等於警詢中之陳
    述並不符合刑事訴訟法第159條之2有關傳聞例外之規定，依
    前揭規定，應以林冠余、洪建森、蘇裕祥於原審審理時之證
    詞為據。
  (二)次按被告以外之人於偵查中向檢察官所為之陳述，除顯有不
    可信之情況者外，得為證據，刑事訴訟法第159條之1第2項
    定有明文。依現階段刑事訴訟法之規定，檢察官代表國家偵
    查犯罪、實施公訴，必須對於被告之犯罪事實負舉證之責，
    依法有訊問被告、證人及鑑定人之權，證人、鑑定人且須具
    結，實務運作上，偵查中檢察官向被告以外之人所取得之陳
    述，原則上均能遵守法律規定，不致違法取供，其可信性極
    高。又刑事訴訟法並無檢察官於偵查中訊問證人時，應予被
    告詰問機會之規定，故證人於檢察官偵查中訊問時未經被告
    進行詰問，仍有證據能力（最高法院96年度臺上字第2786號
    判決意旨參照）。查本件證人林冠余、洪建森、蘇裕祥及林
    士華於偵查中經具結後所為陳述，未見有受任何不當外力之
    干擾，檢察官於偵查時復無不法取供之情事，且被告及其辯
    護人於本院審理時亦未主張檢察官有何違背法定程序而對上
    述證人取供之情形，則依前揭說明，上列各證人於偵查中經
    具結之證詞，均有證據能力。
  (三)再按所謂被告以外之人於審判外之陳述，係指被告以外之人
    就其曾經參與或見聞之事實，事後追憶並於審判外為陳述者
    而言。如被告以外之人係被告犯罪之共同正犯、共犯、相對
    人、被害人或其他關係人，而於被告實行犯罪行為時與被告
    為言詞或書面對談，且其對話之本身即係構成被告犯罪行為
    之部分內容者，因非屬其事後就曾經與聞之事實所為之追憶
    ，自與審判外之陳述有間，二者不容混淆。又國家基於犯罪
    偵查之目的，對被告或犯罪嫌疑人進行通訊監察，乃係以監
    控與過濾受監察人通訊內容之方式，蒐集對其有關之紀錄，
    並將該紀錄予以查扣，作為認定犯罪與否之證據，屬於刑事
    訴訟上強制處分之一種，而監聽係通訊保障及監察法第13條
    第1項所定通訊監察方法之一，司法警察機關依法定程序執
    行監聽取得之錄音，係以錄音設備之機械作用，真實保存當
    時通訊之內容，如通訊一方為受監察人，司法警察在監聽中
    蒐集所得之通訊者對話，若其通話本身即係被告進行犯罪中
    構成犯罪事實之部分內容，則依前開說明，自與所謂「審判
    外之陳述」無涉，應不受傳聞法則之規範，當然具有證據能
    力（最高法院97年度臺上字第1069號判決意旨可資參照）。
    是揆諸前揭說明，本判決引用為證據之監聽譯文，其內容係
    有關被告持用之行動電話與購毒者討論購買毒品之事宜，係
    屬受監察人進行本件犯罪行為之對話內容，並非所謂被告或
    被告以外之人於審判外之陳述至明。而按有事實足認被告或
    犯罪嫌疑人有最輕本刑為3年以上有期徒刑之罪嫌，並危害
    國家安全或社會秩序情節重大，而有相當理由可信其通訊內
    容與本案有關，且不能或難以其他方法蒐集或調查證據者，
    得發通訊監察書，通訊保障及監察法第5條第1項定有明文。
    查被告持用之門號0000000000、0000000000（SIM卡申設人
    均為被告，見98年度偵字第3981號卷第61頁、第62頁）、00
    00000000號行動電話（申設人為洪建森，見原審卷第72頁）
    ；林士華持用之門號0000000000號、林冠余持用之門號0000
    000000號行動電話之監聽錄音，係分別經臺灣彰化地方法院
    核准在案，有詳載聲監案號、案由、監察電話及對象等之臺
    灣彰化地方法院97年度聲監字第575號、第503號、98年聲監
    字第34號、98年度聲監續字第65號通訊監察書、電話附表及
    譯文紀錄等附卷（見原審卷第63頁至第74頁、第79頁至第14
    6頁）可參，係依法所為之監聽，尚無不法取證情事。又按
    通訊監察錄音之譯文，僅屬依據監聽錄音結果予以翻譯之文
    字，固具文書證據之外觀，惟實際上仍應認監聽所得之錄音
    帶或光碟，始屬調查犯罪所得之證物；刑事訴訟法第165條
    之1第2項所稱之證物，如其蒐證程式合法，並經合法調查，
    自具證據能力。因此檢察官如提出通訊監察錄音之譯文為其
    證據方法，實乃以其監聽所得之錄音帶或光碟，為調查犯罪
    所得之證物，法院本應依刑事訴訟法第165條之1所列之方法
    調查，以判斷該錄音帶或光碟是否與通訊監察錄音之譯文相
    符。而監聽錄音製作之譯文，雖通常為偵查犯罪機關單方面
    製作，然若被告或訴訟關係人對其真實性並無爭執，經法院
    於審判期日提示譯文供當事人辨認、表示意見並為辯論者，
    程式自屬適法（最高法院95年度臺上字第295號、94年度臺
    上字第4665號判決意旨參照）。查本案卷內之相關電話監聽
    ，取證程序未見違法情事，已如前述；而警方依監聽錄音所
    製作之監聽譯文，經法院提示予檢察官、被告及辯護人後，
    迄言詞辯論終結前均無異議，且同意採為證據，依上開說明
    ，本案卷內通訊監察譯文均具證據能力。
  (四)復按被告以外之人於審判外之陳述，雖不符刑事訴訟法第15
    9條之1至同條之4之規定，而經當事人於審判程序同意作為
    證據，法院審酌該言詞陳述或書面陳述作成時之情況，認為
    適當者，亦得為證據；當事人、代理人或辯護人於法院調查
    證據時，知有第159條第1項不得為證據之情形，而未於言詞
    辯論終結前聲明異議者，視為有前項之同意；乃該法第159
    條之5所明定。本件除上揭林冠余、洪建森、蘇裕祥等人於
    警詢陳述，被告於原審之辯護人爭執其證據能力外，其餘下
    述所引用被告以外之人於審判外所為陳述，檢察官、被告及
    其辯護人於法院準備程序及審判期日中均未對下述所引用之
    其餘證據表示意見，且迄至言詞辯論終結前亦未聲明異議，
    本院審酌上開證據資料製作時之情況，尚無違法不當及證明
    力明顯過低之瑕疵，亦認為以之作為證據應屬適當，揆諸前
    開規定，認下述所引用證據之證據能力均無疑義。
  (五)又查卷附門號0000000000號、0000000000號、0000000000號
    行動電話雙向通聯紀錄，係以科學儀器紀錄電話通聯之情形
    ，因非供述證據，自無傳聞法則之適用，而有證據能力。
二、被告就附表1所示販賣海洛因予林冠余3次部分：
    訊據上訴人即被告（下稱被告）柯建煌固直承有於附表1所
    示時地與林冠余見面共3次等情不諱，惟矢口否認有販賣如
    附表1所示第一級毒品海洛因予林冠余3次之犯行，辯稱：伊
    與林冠余間有金錢糾紛，可能因此林冠余才誣陷伊，伊只是
    要騙林冠余出來要她還錢云云，於原審另辯稱：林冠余係積
    欠伊債務，伊追討未果，因此伊拿葡萄糖予林冠余，並先後
    收取新臺幣（下同）2500元之價金云云。經查：
  (一)林冠余持用之門號0000000000號行動電話與被告持用之0000
    000000號、0000000000號行動電話，於97年11月9日至同年
    月10日間有如下之對話內容（以下譯文：A均代表林冠余，B
    均代表被告）：
  1.附表1編號1部分：
  97年11月9日上午2時4分
    ┌────────────────────────┐
    │林冠余持用之門號0000000000號行動電話撥入被告持用│
    │之門號0000000000號行動電話（林冠余所在基地台位址│
    │：彰化縣彰化市○○路226號12樓）                 │
    │「                                              │
    │A：喂阿兄。                                     │
    │B：怎樣。                                       │
    │A：人家要那個... 甘有法度拿來三民這裡。         │
    │B：你在哪裡。                                   │
    │A：三民地下道這裡。                             │
    │B：三民地下道哪裡。                             │
    │A：三民賓館。                                   │
    │B：ㄟ。                                         │
    │A：你甘2項都有。                                │
    │B：另外那個用完了。                             │
    │A：用完了。                                     │
    │B：剩那卡軟的。                                 │
    │A：剩軟的而已...因為我現在在上班... 你有法度幫我│
    │   用卡好一點...先幫我拿1千5百元...我有現金啦...│
    │   拿來三民賓館                                 │
    │   這裡好不好。                                 │
    │B：好啦。」                                     │
    └────────────────────────┘
    （上開通訊監察譯文見98年度偵字第3981號卷第63頁第1欄
    位）
  97年11月9日上午2時31分
    ┌────────────────────────┐
    │林冠余持用之門號0000000000號行動電話撥入被告持用│
    │之門號0000000000號行動電話（林冠余所在基地台位址│
    │：彰化縣彰化市○○路226號12樓）                 │
    │「                                              │
    │A：喂。                                         │
    │B：你在賓館哪裡。                               │
    │A：你到了... 我下來。                           │
    │B：好。」                                       │
    └────────────────────────┘
    （上開通訊監察譯文見98年度偵字第3981號卷第63頁第2欄
    位）
   2.附表1編號2部分：
   97年11月9日上午9時55分
     ┌────────────────────────┐
     │林冠余持用之門號0000000000號行動電話撥入被告持用│
     │之門號0000000000號行動電話（林冠余所在基地台位址│
     │：彰化縣彰化市○○路226號12樓）                 │
     │「                                              │
     │A：喂阿兄。                                     │
     │B：怎樣？                                       │
     │A：你可以再拿l張來這裡？                        │
     │B：同樣在那裡？                                 │
     │A：對。                                         │
     │B：好。                                         │
     │A：同樣你弄卡好的。                             │
     │B：好。                                         │
     │A：好。」                                       │
     └────────────────────────┘
    （上開通訊監察譯文見98年度偵字第3981號卷第63頁第3欄
    位）
   97年11月9日上午10時39分
     ┌────────────────────────┐
     │林冠余持用之門號0000000000號行動電話撥入被告持用│
     │之門號0000000000號行動電話（林冠余所在基地台位址│
     │：彰化縣彰化市○○路226號12樓）                 │
     │「                                              │
     │A：喂  阿兄...你到了嗎。                        │
     │B：對...你可以下來停紅綠燈了。                  │
     │A：喔好啦。」                                   │
     └────────────────────────┘
     （上開通訊監察譯文見98年度偵字第3981號卷第63頁第4欄
     位）
   3.附表1編號3部分：
   97年11月10日下午7時35分
     ┌────────────────────────┐
     │林冠余持用之門號0000000000號行動電話撥入被告持用│
     │之門號0000000000號行動電話（林冠余所在基地台位址│
     │：彰化縣和美鎮○○路99號5樓）                   │
     │「                                              │
     │B：喂怎樣。                                     │
     │A：喂哥...你可以拿1張來美寮路。                 │
     │B：美寮路哪裡。                                 │
     │A：和美啊。（雙方交談）                         │
     │B：7-11…好啦。                                 │
     │A：對阿...你多久會到。                          │
     │B：沒多久...一下子而已。                        │
     │A：不然你現在隨（臺語）過來好不好？             │
     │B：好啦。」                                     │
     │                                                │
     │                                                │
     └────────────────────────┘
    （上開通訊監察譯文見98年度偵字第3981號卷第63頁第5欄
    位）
   97年11月10日下午7時46分
     ┌────────────────────────┐
     │林冠余持用之門號0000000000號行動電話撥入被告持用│
     │之門號0000000000號行動電話（林冠余所在基地台位址│
     │：彰化縣和美鎮○○路99號5樓）                   │
     │「                                              │
     │A：喂。                                         │
     │B：你在哪裡。                                   │
     │A：我下去。」                                   │
     └────────────────────────┘
    （上開通訊監察譯文見98年度偵字第3981號卷第63頁第6欄
    位）
  (二)又證人林冠余於98年4月2日偵訊時業已具結證述：「我於98
    年3月27日警詢筆錄所述實在。我施用毒品來源是向我男友
    杜信義的朋友綽號『謠風』（臺語發音）購買的。（提示指
    認嫌疑人照片，問何人為『謠風』？）編號3（經指認編號3
    為柯建煌）。我也叫他『阿兄』。他的電話都換來換去。（
    提示譯文，問是否為妳跟他購買毒品的情形？）是的。我總
    共向他購買毒品3次，1次在97年11月9日在彰化市三民賓館
    前購買1500元，..我是打『謠風』的電話跟他聯繫購買毒品
    海洛因。（提示11月9日10時39分譯文，問是否為妳向『謠
    風』購買毒品的情形？）是的，我當時跟他購買1千元的海
    洛因，因為我在凌晨2點多買的毒品已經施用完了，所以我
    在10點多又打他的電話，再跟他購買毒品，由『謠風』本人
    跟我一手交錢一手交貨。（提示11月10日19時35分、46分譯
    文，問這次跟何人購買毒品？）我也是跟『謠風』電話聯繫
    購買毒品，之後在和美鎮○○路的7-11商店交易1千元的海
    洛因，當時對方將駕駛座的車窗搖下來一點點跟我交易，對
    方是男的，但是我沒有辦法確定是不是『謠風』，我知道我
    都是跟『謠風』聯繫購買毒品，他再跟我確定購買毒品的地
    點。（妳前後總共跟『謠風』購買過幾次毒品？）只有這3
    次。」（見98年度偵字第3981號卷第69頁至第70頁、98年度
    偵緝字第603號卷第65頁至第67頁）；另於原審99年4月29日
    審理時具結證述：被告綽號為「謠風」、「阿兄」，就是在
    座被告，伊確實有向被告購買3次毒品海洛因屬實，被告使
    用的電話號碼不只有1個，每次都是一手交錢一手交貨，伊
    與被告或男友杜信義彼此間都沒有任何恩怨，也沒有金錢糾
    紛，伊也沒有欠被告錢，（辯護人問：妳約這3次向被告購
    買毒品，被告確實有交付毒品給妳嗎？還是只向妳收錢抵償
    欠款？）都有交付毒品，其中97年11月9日上午2時4分許譯
    文該次，是交易1500元，不是1千元（見原審卷第262至265
    頁）。已就上揭向被告購買第一級毒品海洛因之時、地及交
    易模式證述綦詳，並有其指認被告相片之彰化縣警察局指認
    犯罪嫌疑人紀錄表在卷（見警卷第27頁）可參。依上開各次
    通訊監察譯文，雖雙方未明示購買毒品，惟衡之海洛因係第
    一級毒品，無論持有、施用、販賣，均屬違法行為，為治安
    機關所嚴查，此為眾所週知，毒品交易均於隱密下進行，其
    以通信聯絡亦鮮有明白直接以「毒品」、「海洛因」等名稱
    或相近之用語稱之，都以暗語或彼此已有默契之含混語意而
    為溝通（最高法院95年度臺上字第7319號判決要旨參照），
    因此，依上開通訊監察譯文，雖未見雙方明言購買毒品之說
    詞，惟上開通話內容已出現「軟的」、「拿1張」等毒品交
    易常見暗語，再參諸林冠余證述向被告購買毒品海洛因之交
    易時間、地點、毒品種類及金額，均與上揭通聯譯文所示之
    客觀情狀相符，足認其等確實有交易毒品海洛因。且林冠余
    前曾於95年、96年間即分別因施用第一級毒品罪，經臺灣彰
    化地方法院分別判處有期徒刑6月、7月確定，又於97年10月
    27日因施用第一級毒品海洛因罪，經臺灣彰化地方法院以98
    年度訴字第137號判決判處其有期徒刑9月確定，此有其臺灣
    高等法院被告前案紀錄表及前開判決書各1份在卷（見原審
    卷第35至39頁）可憑，依其生活經驗，其對於向被告購買之
    毒品係海洛因自無誤認之可能，其於偵訊、原審均證述3次
    向被告購買之物品確係海洛因，應屬真實。是堪認林冠余確
    有於上開附表1所示交易時間、地點，各以如附表1所示之價
    格，以其持用之0000000000號行動電話分別與被告所有門號
    0000000000號、0000000000號行動電話聯絡後，旋即在約定
    地點，與被告完成海洛因之毒品交易，且均銀貨兩訖無訛。
    至起訴書關於附表1編號1所示之販賣毒品金額雖認係1000元
    ，惟林冠余於偵訊及原審審理時均證稱該次交易之金額為15
    00元，核與通訊監察譯文所示之對話內容（前揭(一)1.述）
    相符，此部分起訴書所載之交易金額容有誤會。至林冠余於
    偵訊時雖證稱97年11月9日凌晨2時許該次（即附表1編號1）
    ，係由被告女友「小文」成年女子坐在副駕駛座將毒品海洛
    因交付其（見98年度偵字第3981號卷第69頁、第70頁），惟
    於原審則改證稱：是被告在車上搖下車窗後，他拿毒品給伊
    ，又稱沒有注意到在座的被告有無在車上（見原審卷第263
    頁），前後此部分證述已有不一，被告於本院復供稱其女友
    雖為「小文」，然上開3次與林冠余見面時，都是伊與林冠
    余單獨碰面，別無其他人（見本院卷第72頁背面），且自前
    開通訊監察譯文或卷內資料亦查無有另名共犯參與本次販賣
    毒品之事證，故本院不認附表1編號1之該次販賣犯行係被告
    與他人共犯，附此敘明。
  (三)被告雖另於原審審理時先辯稱伊與林冠余之通話內容係為償
    還借款，然已與其於98年10月2日偵訊時供述：「我是幫她
    去拿毒品海洛因回來要給她的」（見98年度偵緝字第603號
    卷第28頁）已有不符；且觀諸其等於97年11月9日凌晨2時4
    分之對話內容，被告提及「剩軟的而已」等語，顯與借款一
    事無關，林冠余於原審經辯護人反詰問以是否有借錢乙事時
    ，雖改證稱「我幫朋友阿牛向被告借錢，被告應該是認為我
    向他借錢」（見原審卷第264頁），然其後亦明確證述：伊
    方才所述向被告購買3次毒品海洛因，被告確實都有交付毒
    品給伊，伊並未陷害被告（見原審卷第264頁），足見林冠
    余自始無誣陷被告之動機；被告於原審最後1次審理時雖又
    改稱係交付葡萄糖粉以騙取林冠余財物，於本院仍為相同之
    辯詞，惟證人林冠余於原審最後1次審理與被告同庭時，仍
    然證述：「伊施用向被告購買之毒品後，有海洛因茫茫的感
    覺，但品質沒有很好」等語（見98年度偵緝字第603號卷第
    66頁），並未證述被告所交付之毒品非海洛因一情；其於原
    審審理時亦明確證稱被告確實有交付毒品一情（見原審卷第
    264頁），參以林冠余有施用毒品之不良素行，其於97年10
    月27日又因施用第一級毒品海洛因為警查獲，並經法院判處
    罪刑確定，已如前述，上開購毒時間與該案97年10月27日為
    警查獲時相距不及2週，林冠余應不至於完全無法辨別施用
    毒品或施用糖粉之感覺，況倘如被告所辯自始即交付葡萄糖
    粉，則何以林冠余又接連聯繫被告購買毒品，且完全未見林
    冠余向被告抱怨交付之物並非毒品之對話？被告所辯顯為臨
    訟卸責之詞，不足採信，此部分之事實既已臻明確，被告及
    原審之辯護人於原審均聲請傳喚林冠余男友杜信義，以證明
    與林冠余間之借貸關係，即無再行調查之必要。
三、被告就附表2所示販賣海洛因予洪建森1次部分：
    訊據被告固直承於附表2所示時地與洪建森見面等情不諱，
    惟矢口否認有販賣如附表2所示之第二級毒品安非他命予洪
    建森之犯行，辯稱：伊並未交付毒品給洪建森、也未向洪建
    森收取現金，當時洪建森及其女友葉育如在場都可以證明云
    云。經查：
  (一)洪建森持用之門號0000000000號行動電話與被告持用之門號
    0000000000號行動電話，於97年12月15日至同年月16日間有
    如下之對話內容（以下譯文A均代表被告，B均代表洪建森）
    ：
  97年12月15日下午11時21分
    ┌────────────────────────┐
    │洪建森持用之門號0000000000號行動電話撥入被告持用│
    │之門號0000000000號行動電話（被告所在基地台位址：│
    │彰化縣和美鎮○○路165號）                       │
    │「                                              │
    │B：喂阿兄。                                     │
    │A：ㄟ。                                         │
    │B：你起來了嗎？                                 │
    │A：怎樣？                                       │
    │B：我想說要找你...我東西都回來了。              │
    │A：喔。                                         │
    │B：你現在甘方便過來。                           │
    │A：我明天再過去好了。                           │
    │B：哭夭...人家要向我拿東西...我現在都沒東西給人 │
    │   。                                           │
    │A：喔...你跟他說明天好了。                      │
    │B：是喔...我是從傍晚就打給你...你都沒接。       │
    │A：嗯...我就在睡覺等人家拿東西過來。            │
    │B：我給他拖到現在了…你甘有法度給我要緊一下。   │
    │A：好啦。                                       │
    │B：要明天喔。                                   │
    │A：我明天再過去拿給你                           │
    │B：我錢跟他拿了. ..東西還沒給他…我錢跟他拿完   │
    │   了。                                         │
    │A：那沒關係...你跟他說明天早上才有東西就好了    │
    │   。                                           │
    │B：明天早上差不多幾點？                         │
    │A：差不多10點。                                 │
    │B：好啦。」                                     │
    └────────────────────────┘
     （上開通訊監察譯文見98年度偵字第3981卷第38頁第1欄位
     ）
  97年12月16日下午10時16分
    ┌────────────────────────┐
    │被告持用之門號0000000000號行動電話撥入洪建森持用│
    │之門號0000000000號行動電話（被告所在基地台位址：│
    │彰化縣和美鎮○○路165號）                       │
    │「                                              │
    │A：喂阿三。                                     │
    │B：阿兄。                                       │
    │A：我等一下到彰化交流道...你過來載我一下。      │
    │B：好啊...你差不多多久會到？                    │
    │A：我差不多10分鐘會到。                         │
    │B：你交流道下來是往鹿港還是往彰化。             │
    │A：永和豆漿你知道嗎？                           │
    │B：哪裡永和豆漿？                               │
    │A：線東路有沒有。                               │
    │B：莿桐腳那裡。                                 │
    │A：對...我在永和豆漿這裡等你。                  │
    │B：我現在馬上出門。                             │
    │A：好。」                                       │
    └────────────────────────┘
     （上開通訊監察譯文見98年度偵字第3981卷第38頁第2欄位
     ）
  97年12月16日下午10時27分
    ┌────────────────────────┐
    │被告持用之門號0000000000號行動電話撥入洪建森持用│
    │之門號0000000000號行動電話（被告所在基地台位址：│
    │彰化縣彰化市○○○段534之2地號）                │
    │「                                              │
    │A：喂，阿三...你到哪裡了。                      │
    │B：我出門了...我差不多5分鐘就到了。             │
    │A：ㄟ。」                                       │
    └────────────────────────┘
     （上開通訊監察譯文見98年度偵字第3981卷第38頁第3欄位
     ）
  (二)又證人洪建森於偵訊時具結證述：「0000000000號電話是我
    在使用。我認識柯建煌。我於97年12月間開始以上開電話撥
    打柯建煌持有之0000000000號行動電話聯繫購毒事宜後，在
    彰化市○○路旁永和豆漿店附近..，以500元價格購買安非
    他命。」（見98年度偵字第3981號卷第44頁至第45頁）；另
    於原審99年4月29日審理時具結證述：0000000000號是伊女
    朋友申設的，伊使用到98年4、5月間，（提示00000000000
    號於97年12月15日下午11時21分監聽譯文，問該通電話用意
    為何？）當時是伊自己要拿安非他命，（提示0000000000號
    於97年12月16日22時16分及22時27分監聽譯文，問這2通電
    話用意為何？）22時27分這通，因為柯建煌要跟我拿我自己
    名義申辦的易付卡（即0000000000號），當時除了拿給他易
    付卡，也有跟他購買5百元的安非他命，當時我向柯建煌購
    買5百元的安非他命，被告有多送我一些安非他命，但多給
    毒品不全然因為易付卡的關係，之前交易時被告就會多給伊
    一些（見原審卷第266頁至第268頁），已就上揭向被告購買
    第二級毒品安非他命之時、地及交易模式證述綦詳。依上開
    各次通訊監察譯文，雖雙方未明示購買毒品，惟衡之安非他
    命係第二級毒品，無論持有、施用、販賣，均屬違法行為，
    為治安機關所嚴查，此為眾所週知，毒品交易均於隱密下進
    行，其以通信聯絡亦鮮有明白直接以「毒品」、「安非他命
    」等名稱或相近之用語稱之，都以暗語或彼此已有默契之含
    混語意而為溝通（最高法院95年度臺上字第7319號判決要旨
    參照），因此，依上開通訊監察譯文，雖未見雙方明言購買
    毒品之說詞，惟觀諸上開譯文所示之對話內容及被告持用行
    動電話連接基地台之位址係自彰化縣和美鎮移動至彰化市（
    前述(一)），核與洪建森前開所述其與被告在12月15日並
    未交易毒品，16日才有毒品交易，通話內容是其要向被告購
    買安非他命供自己施用，金額500元，交易地點在彰化市○
    ○路○○道下永和豆漿前，伊與被告一手交錢一手交貨等關
    於交易時間、地點均無相異之處，足見依洪建森上開確有向
    被告購買毒品安非他命之證述內容，再對照前述監聽譯文，
    亦可佐參其等確實有交易毒品安非他命。且洪建森於98年4
    月6日偵訊時證述其自97年12月間至98年2月初均有施用安非
    他命（見98年度偵字第3981號卷第45頁），其並因於98年2
    月7日施用安非他命而經臺灣彰化地方法院以98年度易字第
    617號判決判處其有期徒刑6月，如易科罰金，以新臺幣1千
    元折算1日，有其臺灣高等法院被告前案紀錄表及前開判決
    書各1份在卷（見原審卷第40頁至第51頁）可明，足見洪建
    森確實有施用毒品安非他命之習性，其對於安非他命自無誤
    認之可能，其於偵訊、原審均證述於附表2所示時地向被告
    購買之物品確係安非他命，應屬真實。是堪認洪建森確有於
    上開附表2所示交易時間、地點，以如附表2所示之價格，以
    其持用之0000000000號行動電話與被告所有門號0000000000
    號行動電話聯絡後，旋即在約定地點，與被告完成安非他命
    之毒品交易，且銀貨兩訖無訛。
  (三)洪建森於本院99年11月24日審理時雖改證述：伊去警察局做
    筆錄時警察叫伊一定要咬被告，他要辦被告販賣，警察有恐
    嚇伊說如果不與警察配合，就要辦伊吸食安非他命，所以伊
    就聽警察的話，伊不知道這會害他判這麼重，伊覺得內心不
    安所以今日所述方實在，當時電話中內容是在講木材的事情
    （見本院卷第124頁正背、第126頁背面）；於本院99年12月
    24日審理時復具結證述：上開(一)第5個答話內容「B（洪建
    森）：我東西都回來了。」就是指木材即削楠木買回來了（
    見本院卷第168頁）。惟經營木材生意係屬正當行為，觀被
    告與洪建森上開(一)之3通電話內容，並無隻字顯示有任何因
    木材生意而交易之言論，實難想像就正當合法交易行為，於
    電話中卻未有任何相關用語。而經本院質以其既然已經買到
    削楠木，何以上開(一)第9個答話內容卻出現「B：人家要向
    我拿東西，..我現在都沒有東西給人」之對話，其先砌詞稱
    「因為還沒有分裝」，經本院質疑其「亦非沒有東西給人」
    等前後矛盾之證述後，始又保持緘默未答；再經本院質疑其
    於上開(一)第13、17個答話內容中尚主動提及「我給他拖到
    現在了..你甘有法度給我要緊一下。」「我錢跟他拿了..東
    西還沒給他..我錢跟他拿完了。」後，洪建森始證稱是伊朋
    友拜託伊向被告拿藥即安非他命，被告表示明天才有空，但
    最後也是沒有拿到，至於上開(一)之對話內容伊與被告有在
    永和豆漿見面，被告有免費請伊施用1包安非他命，被告說
    只是500元而已叫伊拿去用，事實上伊沒有拿錢給被告云云
    （見本院卷第170頁背面、第171頁），其前後證述反覆不定
    ，甚為顯然。況且，證人即詢問及記錄被告警詢筆錄之警員
    陳立峰、李嶽成於本院99年12月24日審理時到庭具結證稱：
    洪建森於製作警詢筆錄過程中其精神狀況均正常，而且都有
    播放錄音音檔後由洪建森自行回答所有內容，並未給予其不
    當誘導，在製作筆錄之前、之中或之後也都沒有人恐嚇、脅
    迫、誘導或任何違反其自由意識而製作筆錄，也無洪建森於
    本院99年11月24日證述之上情，因為洪建森驗尿結果呈現毒
    品陰性反應，就沒有移送他等語綦詳（見本院卷第172頁背
    面至第174頁），洪建森同日審理時聽聞2位證人證述後，則
    又改證稱：當時李嶽成是恐嚇伊說「你好好配合，你就不會
    有什麼事情」、「你好好配合，就不會給你送」，當時李嶽
    成沒有說「他說要我咬，我若不跟他配合，他要辦我吸食安
    非他命，我若配合就不辦我」這幾句，（前次即99年11月24
    日，你出庭作證陳述這些內容等於是按照你自己的意思去揣
    測李嶽成的意思而陳述的，是否如此？）是的（見本院卷第
    175頁、第176頁）。而洪建森於98年4月6日偵訊時已具結證
    述其自97年12月間至98年2月初，均在其住處施用安非他命
    （見98年度偵字第3981號卷第37頁、第45頁背面），經警於
    當日採其尿液送驗，確實呈現安非他命類陽性反應，有彰化
    縣警察局刑警大隊偵二隊毒品犯罪嫌疑人尿液採驗作業管制
    紀錄及詮昕科技股份有限公司出具濫用藥物尿液檢驗報告各
    1份在卷（見本院卷第157頁、第158頁）可參，足見洪建森
    證述其末次施用安非他命之時間為98年2月初，距離98年4月
    6日採尿日相隔2個月，本無法自該次排放之尿液檢驗出洪建
    森施用安非他命之情事，警方又如何恫嚇要挾以辦洪建森施
    用毒品安非他命為由，要求洪建森咬被告販賣毒品？益見洪
    建森於本院99年11月24日審理時證述其警詢筆錄係遭警方恐
    嚇方指證被告販賣毒品，暨於本院99年12月24日審理時再度
    更異其詞稱被告係免費請其施用毒品安非他命云云，顯均係
    迴護被告之詞，而要無可採，自仍以其偵訊、原審中證述為
    可採信。
  (四)至被告於原審雖辯稱：「洪建森僅於伊施用安非他命時，自
    行拿取毒品施用，伊並未向洪建森收取價金」云云，惟證人
    洪建森於原審審理時證稱：被告在彰化市○○路永和豆漿店
    門前就交付毒品，伊亦交給被告現金500元等語，並於被告
    辯護人反詰問以「被告稱他沒有向你收錢？」時，仍然堅決
    證稱：「那時候他有跟我收錢」（見原審卷第266頁背面至
    第267頁），並證稱：伊在永和豆漿店門前就交付500元給被
    告向其購買安非他命1包，後來伊騎機車載被告到別處吃東
    西，之後回到伊住處，被告與伊一同施用毒品，被告所施用
    的毒品是他自己拿出來的等語綦詳。衡諸被告與洪建森並無
    怨隙，被告使用之門號0000000000號SIM卡甚且為洪建森申
    辦，已如前述，益徵洪建森當無設詞構陷被告之理。足見被
    告與洪建森縱使一起施用毒品，亦係被告與洪建森完成毒品
    交易雙方銀貨兩訖後，被告偕同洪建森返回其（洪建森）住
    處，由被告自行取用隨身攜帶之安非他命，洪建森再施用向
    被告購買之安非他命，形成個人各自同時施用其等分別所有
    之毒品安非他命無誤。被告前開所辯顯為臨訟卸責之詞，不
    足採信。
  (五)被告於本院雖復辯稱：伊與洪建森見面時，並未交付毒品給
    洪建森，也未向洪建森收錢，有洪建森與葉育如2人在場可
    證，並請求傳訊該2位證人（見本院卷第75頁背面、第165頁
    背面），然證人洪建森於本院審理時已具結證述被告有交付
    毒品安非他命給其（見本院卷第170頁背面），並另證稱：
    「（97年12月16日你有無跟本案被告柯建煌在永和豆漿見面
    ？）有。（你如何前往永和豆漿？）騎機車。（你跟誰一起
    去？）那天是我自己1個人去的。（葉育如有無陪同你一起
    去？）沒有。（你跟被告在永和豆漿見面時有無其他人看到
    你們2人在那裡見面？）沒有。（你女友姓名為何？）葉育
    如。（你跟葉育如交往期間？）從我98年10月進來關之前她
    就回臺北、就沒了，我們是在98年7、8月左右分手，我們分
    手前交往了幾個月還不到1年。」（見本院卷第125頁）。洪
    建森前揭證述已明白提及案發當日與被告見面時，僅其1人
    獨自騎乘機車前往，並未搭載當時女友葉育如前往，以洪建
    森於本院2度審理時均甘冒偽證之風險、極力迴護被告之立
    場，其並無就交易毒品之際有無偕同葉育如前往一節虛詞杜
    撰之理，且此部分亦與其於原審證述其騎乘機車前往，事後
    並有搭載被告離去之情況亦屬相符，堪信洪建森此部分證述
    尚堪採信。洪建森既已證述葉育如並未隨同前往，其此部分
    證述內容復經被告表示無意見（見本院卷第130頁），故本
    院認被告聲請傳訊葉育如之待證事實已明，認無再傳訊葉育
    如之必要，附此敘明。
四、被告就附表3所示與林士華共同販賣安非他命予蘇裕祥1次部
    分：
  (一)蘇裕祥持用不知情之友人黃建強所有門號0000000000號行動
    電話、被告持用不知情之洪建森所有門號0000000000號行動
    電話、持用不知情之父親柯清和所有門號0000000000號行動
    電話，及林士華持用不知情之洪建盛所有門號0000000000號
    行動電話，於98年2月8日下午9時28分起至9時41分止有如下
    之對話內容：
    ┌──┬────────┬──────┬──────────┬─────────┐
    │編號│行動電話通聯紀錄│時間        │對話內容            │基地台位址        │
    ├──┼────────┼──────┼──────────┼─────────┤
    │1   │0000-000000撥入 │98年2 月8 日│（A : 柯建煌；B ：蘇│（柯建煌）彰化縣和│
    │    │0000-000000     │下午9 時28分│裕祥）              │美鎮○○里○○路99│
    │    │                │            │「                  │號5 樓            │
    │    │                │            │A：喂。             │（該通訊監察譯文見│
    │    │                │            │B：建煌喔..你打給他 │98 偵3981卷第161頁│
    │    │                │            │   。               │第1欄位）         │
    │    │                │            │A：ㄟ。             │                  │
    │    │                │            │B：你打給他.在..4...│                  │
    │    │                │            │   1。              │                  │
    │    │                │            │A：好。             │                  │
    │    │                │            │B：馬上那個喔。」   │                  │
    ├──┼────────┼──────┼──────────┼─────────┤
    │2   │0000-000000撥入 │98年2 月8 日│（A ：林士華；B ：柯│（林士華）彰化縣彰│
    │    │0000-000000     │下午9 時32分│建煌）              │化市○○里○○路  │
    │    │                │            │「                  │522 號9 樓        │
    │    │                │            │A：喂。             │（該通訊監察譯文見│
    │    │                │            │B：有在忙嗎。       │98 偵3981卷第161頁│
    │    │                │            │A：還好。像前幾天那 │第3欄位）         │
    │    │                │            │   樣有沒有..打給蘇 │                  │
    │    │                │            │   ㄟ...拿過去給他。│                  │
    │    │                │            │A：打給蘇ㄟ。       │                  │
    │    │                │            │B：對...你打給他一下│                  │
    │    │                │            │   。               │                  │
    │    │                │            │A：你在做什麼？     │                  │
    │    │                │            │B：錢他會拿給你。   │                  │
    │    │                │            │A：你在做什麼？     │                  │
    │    │                │            │B：我在伸港這裡...他│                  │
    │    │                │            │   在市內。（雙方談 │                  │
    │    │                │            │   話）」           │                  │
    ├──┼────────┼──────┼──────────┼─────────┤
    │3   │0000-000000撥入 │98年2 月8 日│（A ：柯建煌；B ：蘇│（柯建煌）彰化縣和│
    │    │0000-000000     │下午9 時33分│裕祥）              │美鎮○○○路2 號  │
    │    │                │            │「                  │（該通訊監察譯文見│
    │    │                │            │B：怎樣？好了嗎？   │98 偵3981卷第161頁│
    │    │                │            │A：對。             │第2欄位）         │
    │    │                │            │B：好...我馬上到... │                  │
    │    │                │            │   我打給他。」     │                  │
    ├──┼────────┼──────┼──────────┼─────────┤
    │4   │0000-000000撥入 │98年2 月8 日│（A ：林士華；B ：蘇│（林士華）彰化縣彰│
    │    │0000-000000     │下午9 時35分│裕祥）              │化市○○路○段349 │
    │    │                │            │「                  │號5 樓            │
    │    │                │            │A： 喂。            │（該通訊監察譯文見│
    │    │                │            │B：我到了。         │98 偵3981卷第161頁│
    │    │                │            │A：怎麼這麼快？     │第4欄位）         │
    │    │                │            │B：我就在這裡而已。 │                  │
    │    │                │            │   」               │                  │
    ├──┼────────┼──────┼──────────┼─────────┤
    │5   │0000-000000撥入 │98年2 月8 日│（A ：林士華；B ：蘇│（林士華）彰化縣彰│
    │    │0000-000000     │下午9 時41分│裕祥）              │化市○○里○○路  │
    │    │                │            │「                  │522 號9 樓        │
    │    │                │            │A：喂。             │（該通訊監察譯文見│
    │    │                │            │B：在廟ㄟ...在你家外│98 偵3981卷第161頁│
    │    │                │            │   面。             │第5欄位）         │
    │    │                │            │A：你等我一下。     │                  │
    │    │                │            │B：好。」           │                  │
    └──┴────────┴──────┴──────────┴─────────┘
  (二)又證人蘇裕祥於98年4月20日偵訊時具結證稱：「林士華是
    我小時候的鄰居，黃建強是我朋友的姪子。98年2月8日我向
    黃建強借0000000000號電話向林士華購買安非他命3千元，
    約0.8公克，就是我說的『41』，因為我的電話預付卡額度
    用完了，只能聽不能打，所以才跟黃建強借電話，但黃建強
    不知道我打電話要做什麼。柯建煌是我朋友。（你要找林士
    華買安非他命，為何要先聯絡柯建煌？）因為柯建煌有2支
    電話，我常使用的打不通，而柯建煌知道林士華的2支電話
    ，我請柯建煌打電話給林士華說我要找他，林士華就跟我聯
    絡如何交易。」（見98年度偵字第3981號卷第15頁、第16頁
    ）。於99年4月29日原審審理時具結證述：「（提示0000000
    000號於98年2月8日下午9時28分及9時33分監聽譯文，問這
    兩通電話的用意為何？）因為林士華有2支手機，我不知道
    ，柯建煌知道，所以我請柯建煌幫我聯絡，裡面沒有講什麼
    。（電話中『41』為何意？）『41』是4分之1錢的安非他命
    。（為何不打林士華的另1支手機？）我有打我知道的電話
    ，但是不通。（你平常向林士華購買毒品的電話號碼是否記
    得？）我不記得，我只有知道好像是0955的號碼。林士華還
    有幾支電話號碼我不曉得。（那天你用平常打的電話給林士
    華聯絡不上，然後請柯建煌找林士華嗎？）對。（你請柯建
    煌幫你聯絡，聯絡的內容為何？）我請柯建煌打給林士華，
    問林士華在哪裡，我要立刻找林士華。（柯建煌是報給你電
    話號碼嗎？）柯建煌沒有報電話給我，是幫我打電話號碼給
    林士華，因為有些人只會跟某人講電話，不願意電話外洩。
    （後來是你打電話給林士華嗎？）是林士華打電話給我。（
    提示0000000000號於98年2月8日21時35分及21時41分監聽譯
    文，問是否何人撥給何人？）是我打電話的，是柯建煌聯絡
    上，然後林士華開機了。」（見原審卷第269、271頁）。並
    有蘇裕祥指認被告與林士華相片之指認犯罪嫌疑人相片在卷
    （見98年度偵字第3981號卷第7頁、第8頁）可參。
  (三)另證人林士華於98年7月1日偵訊時具結證稱：「（提示98年
    2月8日9點32分譯文，問為何意思？）因為有毒品人口要跟
    柯建煌購買安非他命，但是柯建煌當時不在彰化市，所以他
    打電話叫我出面賣給『蘇仔』即蘇裕祥，我就跟『蘇仔』約
    在我住處附近民權路的廟口賣給他安非他命3千元，一手交
    錢一手交貨。（柯建煌在電話中表示『像前幾次一樣』打給
    『蘇仔』，是何意思？）柯建煌之前有跟我說過『蘇仔』要
    的量都是41，如果他不在彰化市，他會打電話叫我賣，所以
    打這通電話給我跟我這樣說，我就知道要拿41給『蘇仔』。
    我有用過0000000000號電話。」（見98年度偵字第3981號卷
    第164頁至第165頁）。於98年12月18日偵訊時具結證述：「
    （為何蘇裕祥要先打電話給柯建煌？）因為原本蘇裕祥是要
    跟柯建煌買，但柯建煌當時人不在彰化，所以柯建煌就打電
    話給我跟我說蘇裕祥要買安非他命，叫我先拿給他。（提示
    98年2月8日21時28分監聽譯文，問如果蘇裕祥要跟柯建煌買
    安非他命，為何他會叫柯建煌打電話給你？）我的印象是柯
    建煌打電話給我跟我說蘇裕祥要來跟我拿安非他命，後來蘇
    裕祥有把3千元給我，過了約1個星期，我把這3千元給柯建
    煌。（為何你要把3千元給柯建煌？）因為我們一起合夥賣
    毒品，我把錢交給他，他再去調貨。」（見98年度偵緝字第
    603號卷第73頁）。於99年4月29日原審審理時具結證述：「
    （是否使用過0000000000號這支電話？）有。（為何98年2
    月8日蘇裕祥打你不接，而柯建煌打來你就接通？提示98年2
    月8日監聽譯文）可能是沒有認識的號碼所以沒有接。（你
    是否為蘇裕祥及柯建煌買毒品的上游？）是柯建煌介紹蘇裕
    祥向我購買毒品。（既然是介紹給你，為何在偵訊中稱蘇裕
    祥給你3千元，而你事後將3千元交給柯建煌？）我應該沒有
    把3千元交給柯建煌。..（提示98年度偵字第3981號第165頁
    偵訊筆錄，問如果沒有其它調貨怎麼會知道41代表的量為何
    ？）我記得柯建煌那次打電話給我，說要41，之前柯建煌沒
    有幫蘇裕祥調過。..我印象中柯建煌打我另1支電話，而我
    才開0000000000號這支電話，蘇裕祥不知道我另外1支電話
    ，那支電話柯建煌及很少人知道，其他人我忘記來有誰。（
    那支電話是聯絡的通關密語嗎？）那支電話可能是新辦的所
    以沒有給很多人知道，而000000 0000號很少開機。（要先
    打那支很少人知道的電話，你才會開0000000000號嗎？）是
    。（假如沒有柯建煌打你另外1支電話，你就不會開0000000
    000號電話嗎？）是。柯建煌只是介紹蘇裕祥打電話給我而
    已。（既然是介紹，為何柯建煌不把另外1支電話給蘇裕祥
    ，由蘇裕祥自己打電話與你聯絡？）應該是不認識的電話我
    就不會去接聽。..（你確定你後來沒有把蘇裕祥購買的3千
    元，再交給柯建煌嗎？）確定沒有。..（有無交3千元給柯
    建煌？）我記不清楚。」（見原審卷第272頁至第275頁）。
    於本院審理時具結證述：「（在98年2月8日案發當天，你是
    在你住處前把安非他命交給蘇裕祥，是否如此？）對。（是
    不是3千元買的？）對。（3千元這個價格是如何確定？是你
    跟蘇裕祥講的，還是柯建煌跟他講的？）都有講到。（你還
    未把毒品交給蘇裕祥之前，在同一天，被告柯建煌是否有跟
    你聯繫？）對。（在被告柯建煌跟你手機聯繫時，是否有提
    到買賣的價格是3千元？）就提到4分之1。（有無提到買賣
    的價格是3千元？）有。（柯建煌有跟你說這價格是3千元，
    是否如此？）是。（柯建煌是否有講這3千元是他跟蘇裕祥
    談好的？）就是那個4分之1的價錢就是這樣。（是否有提到
    3千元的價格？）對。（依據原審判決書第21至22頁所載5通
    通聯紀錄，是否因為蘇裕祥沒辦法直接跟你聯絡，而要透過
    柯建煌跟你講，所以蘇裕祥才有辦法跟你聯絡上？）對。（
    關於0000000000號這支門號，你是否在98年2月8日當天才知
    道那是蘇裕祥的電話？）對。」（見本院卷第127頁至第129
    頁）。
  (四)被告雖辯以其僅是幫蘇裕祥打電話聯絡林士華，其餘交易都
    由他們自行處理，伊並未參與此次販賣毒品安非他命之犯行
    云云。惟蘇裕祥已於偵訊、原審均證述，案發當日伊無法聯
    絡林士華，方找被告聯絡林士華，林士華亦證述因為看到不
    認識的電話號碼就沒接聽，被告打給伊說蘇裕祥要購買毒品
    後伊才接聽蘇裕祥的來電。而案發期間蘇裕祥係向黃建強借
    用其所有門號0000000000號對外聯絡，已經蘇裕祥、黃建強
    證述在卷，前開門號為林士華所不知，復經林士華於本院具
    結證述明確（見本院卷第128頁背面）。再對照前開(一)編號1
    蘇裕祥先聯絡被告請被告轉知林士華（前開(一)編號2電話之
    通話內容）後，林士華已獲知蘇裕祥欲購買與前幾天相同之
    毒品，且表明「41」即先前交易之數量（價錢同為3千元）
    彼此心照不宣後，確認蘇裕祥為其先前熟識且值得信賴之購
    毒者，方願接聽其來電（前開(一)編號4、5電話之通話內容）
    ，足見案發時蘇裕祥係使用林士華不熟識之電話門號聯絡，
    故需先透過與林士華熟識之被告先行聯繫後，方能購買毒品
    ，要堪認定。
  (五)復按犯罪之著手，係指行為人為實現犯意而開始實行犯罪構
    成要件之行為而言。毒品危害防制條例第4條第1、2項之販
    賣第一、二級毒品罪，於售賣者與購毒者就買賣毒品之重要
    內容有所表示時，即可認為已經著手實行販賣毒品之行為；
    亦即販賣毒品之犯行，以售賣者與購買者雙方就買賣毒品之
    重要內容有所意思表示而達成契約之合致時，即已著手於販
    賣毒品構成要件之行為，而售賣者已否實際交付毒品，乃該
    項販賣毒品行為是否既遂之問題（最高法院98年度臺上字第
    2248號判決要旨參照）。「又原判決以上訴人與余某在電話
    中已議妥毒品買賣之數量、金額，並約定交易時間、地點，
    惟因不能證明上訴人已交付毒品及收取價金，因而論以販賣
    第二級毒品未遂罪，於法並無不合。」（最高法院99年度臺
    上字第5969號判決要旨參照）。「行為人雖係出於幫助他人
    犯罪之意思而作為，但所從事者，若屬犯罪構成要件以內之
    行為，應論以共同正犯，並非單純之幫助犯；以販賣之行為
    概念言，乃包含交易內容之接洽、約定及買賣標的物之交付
    與價金之收取，無論參與其中任何部分，皆屬於構成該販賣
    要件以內之行為。」（最高法院99年度臺上字第5878號判決
    要旨參照）。「鄭智隆既經謝東洧獲悉毒品愷他命之管道，
    雙方確認欲購入愷他命之數量，謝東洧並聯繫綽號『阿光』
    者攜帶愷他命前往指定地點交易，謝東洧已參與販賣毒品構
    成要件之行為，縱毒品來源非必出於謝東洧，然此僅屬其與
    『阿光』間之行為分擔，無礙謝東洧須就全部犯罪事實共同
    負責之認定。」（最高法院99年度臺上字第5957號判決要旨
    參照）。
  (六)依前開(一)編號1電話之通話內容，蘇裕祥撥打電話與被告聯
    繫直接告稱「你打給他（指林士華）」，電話中並表明欲購
    買毒品數量為「41」，此亦與蘇裕祥證述所謂「41」就是購
    買4分之1安非他命約0.8公克數量相符；後被告即刻打電話
    告知林士華，詢問「像前幾天那樣有沒有」（涵蓋毒品種類
    、數量與價金均與前幾天相同），告以蘇裕祥要買毒品，並
    說明價錢部分蘇裕祥會拿給林士華，暨彼時所處位置（被告
    在彰化縣伸港鄉，蘇裕祥則在彰化市區內）（即前開(一)編號
    2電話之通話內容），其後林士華果然接聽蘇裕祥來電，並
    在約定地點販賣與前述通話內容相同之「41」即4分之1錢之
    安非他命數量給蘇裕祥，上情並均經蘇裕祥、林士華證述其
    後蘇裕祥在林士華位於彰化市○○路92巷6號林士華住處附
    近交付3千元給林士華，並取得林士華交付之安非他命等情
    相符。而被告於本院供稱：「那天蘇裕祥先打電話給我拜託
    我打電話給林士華，說要買4分之1錢的安非他命，叫我聯絡
    林士華，我打電話給林士華，跟他說蘇裕祥要跟他買4分之1
    錢的安非他命，再請蘇裕祥自己打電話跟林士華聯絡。（蘇
    裕祥或林士華在電話中，有無提到4分之1錢的安非他命要多
    少錢？）沒有，因為我跟林士華買4分之1錢的安非他命每次
    都是3千元，不用直接再講，因為我每次都買4分之1錢都是3
    千元，所以不用再特別講，只要講一樣的林士華就知道了。
    」（見本院卷第73頁）。被告於電話中業已將蘇裕祥欲購買
    之毒品數量告知林士華，並循先前林士華、被告及蘇裕祥均
    心照不宣之交易模式，於林士華質疑被告在做何事時，被告
    答稱其人在伸港，而蘇裕祥在市區，告知雙方所處位置，隨
    後蘇裕祥並在林士華住處附近完成交易，購得電話中所稱「
    41」即4分之1錢之安非他命。堪認被告業已為販賣毒品行為
    中販出毒品之數量、種類、地點等重要內容之約定，此由蘇
    裕祥其後再撥打電話給林士華時，並未再就毒品交易細節有
    所約定（前開(一)編號4、5電話之通話內容）可明。被告主觀
    上雖僅單純幫蘇裕祥撥打電話聯絡，然彼時蘇裕祥實無法自
    行向林士華購買毒品，而需透過被告之管道聯絡，且電話中
    復已就買賣毒品之價金、種類、數量、地點均有明示或默示
    之合意，雖其後無法證明林士華事後有將其購入之3千元交
    付被告，然被告與林士華確係基於共同販賣毒品之意圖，而
    為林士華與蘇裕祥間之聯繫管道，尚非僅止於幫助販賣（林
    士華）或幫助施用（蘇裕祥）犯意而已。證人蘇裕祥、林士
    華均證述被告並未共同販賣安非他命與蘇裕祥云云（見98年
    度偵字第3981號卷第16頁、原審卷第269頁背面、第273頁背
    面），要均屬迴護被告之詞，暨與被告前開否認犯共同販賣
    安非他命所為之辯解，均為本院所不採。又林士華雖於偵訊
    時證述於本次交易後有交付3千元給被告，然為被告所堅決
    否認，林士華於原審復更異其詞，改證述沒有或不記得了，
    其此部分前後證述亦有差異，卷內亦查無林士華事後有交付
    3千元與被告之事證，故本院不為此認定，附予敘明。
五、按所謂販賣行為，不以販入之後復行賣出為要件，只要以營
    利為目的販入或賣出，有一於此，其犯罪行為即為完成（最
    高法院67年臺上字第2500號、68年臺上字第606號判例意旨
    參照）。再按販賣毒品之所謂販賣行為，係行為人基於營利
    之目的，而販入或賣出毒品而言。販賣毒品者，其主觀上須
    有營利之意圖，且客觀上有販賣之行為，即足構成，至於實
    際上是否已經獲利，則非所問。即於有償讓與他人之初，係
    基於營利之意思，並著手實施，而因故無法高於購入之原價
    出售，最後不得不以原價或低於原價讓與他人時，仍屬販賣
    行為。必也始終無營利之意思，縱以原價或低於原價有償讓
    與他人，方難謂為販賣行為，而僅得以轉讓罪論處（最高法
    院93年度臺上字第165號判決意旨參照）。復衡以近年來毒
    品之濫用，危害國民健康與社會安定日益嚴重，治安機關對
    於販賣或施用毒品之犯罪行為，無不嚴加查緝，各傳播媒體
    對於政府大力掃毒之決心亦再三報導，已使毒品不易取得且
    物稀價昂，苟被告販入第一級毒品海洛因或安非他命及販入
    之後有償交付予林冠余、洪建森之交易過程中無利可圖，縱
    屬至愚，當亦無甘冒被取締移送法辦判處重刑之危險，外出
    遠赴其等約定地點，平白從事上開毒品交易之理，又被告與
    林士華共同販賣毒品安非他命，尚採取被告先過濾蘇裕祥之
    電話後，才輾轉告知林士華接聽電話，方由蘇裕祥得以撥入
    林士華電話之隱密方式，按販毒係重罪，如販毒過程無利可
    圖，林士華又何需甘冒被檢警單位查獲之高度風險，堪認被
    告單獨或與林士華共同販賣毒品部分，應均有從中賺取買賣
    價差牟利之意圖，應屬合理之認定。又販賣毒品係違法行為
    ，非可公然為之，而海洛因、安非他命亦無公定價格，係可
    任意分裝增減分量，且每次買賣之價格、數量，亦隨時依雙
    方之關係深淺、資力、需求量、對行情之認知、來源是否充
    裕、查緝是否嚴緊、購買者被查獲時供述購買對象之可能風
    險之評估等因素，而異其標準，機動調整，非可一概論之。
    從而販賣之利得，除非經行為人詳細供出各次所販賣毒品之
    進價及售價，且數量俱臻明確外，實難察得其交易實情，然
    販賣者從價差或量差中牟利，方式雖異，惟其販賣行為在意
    圖營利則屬同一。是以因海洛因、安非他命量微價高，販賣
    者率有暴利可圖，茍非意圖販賣營利，一般人焉有可能甘冒
    重度刑責而販賣，從而，被告雖否認有販賣第一級毒品海洛
    因、第二級毒品安非他命之犯行，而無可查證其賣出確實賺
    取之差價，惟依前述合理之推論，被告販賣第一級毒品或第
    二級毒品予林冠余、洪建森、蘇裕祥之各次行為時，均有意
    圖營利之犯意，均堪認定。綜上所述，本件事證業臻明確，
    被告有意圖營利，販賣第一級毒品海洛因予林冠余，暨意圖
    營利，單獨或共同販賣第二級毒品安非他命予洪建森、蘇裕
    祥之各該犯行，均堪認定。
六、新舊法之比較：
    按行為後法律有變更者，適用行為時之法律，但行為後之法
    律有利於行為人者，適用最有利於行為人之法律，刑法第2
    條第1項定有明文。又關於法律變更之比較適用原則，於比
    較時應就罪刑有關之共犯、未遂犯、想像競合犯、牽連犯、
    連續犯、結合犯，以及累犯加重、自首減輕暨其他法定加減
    原因（如身分加減）與加減比例等一切情形，本於統一性及
    整體性原則，綜其全部罪刑之結果而為比較，亦有最高法院
    95年5月23日刑事庭第8次會議決議之意旨可資參照。查本件
    被告各次販賣毒品行為後，毒品危害防制條例第4條業已正
    ，並於98年5月20日修正公布，同年月22日施行（按法規之
    制定與法規之修正，如有特定生效日之必要者，依中央法規
    標準法第14條或第20條第2項準用第14條之規定，應分別特
    定其施行日期。法規制定或前次修正基於特殊因素所特定之
    施行日期，並不適用於日後修正或再次修正之條文。又法律
    之制定或修正，若未明定施行日期者，中央法規標準法雖未
    規定應自何時生效，然法律既經制定或修正並經總統公布，
    自應依一般原則，自公布日起算至第3日發生效力。至於92
    年7月9日修正公布之毒品危害防制條例第36條規定：「本條
    例自公布後6個月施行。」其立法理由係謂：「(一)依修正草
    案第2條第3項規定，法務部需會同衛生署成立審議委員會每
    3個月定期檢討調整毒品之分級及品項，而本次新增第四級
    毒品，有需要在新法施行前先經該審議會檢討後再調整公布
    ，爰預留6個月緩衝期，以利處理；(二)依本條例新修正之規
    定，有必要再訂定相關子法及修正相關法規，以配合本條例
    之施行，故亦有需要預留適當緩衝期，以利訂頒相關子法及
    相關法規之配合修正。」故該條規定，顯係因應該次修正之
    需，始預留適當之緩衝期。與本次之修正並未定有施行日期
    之特別規定，且亦未明示係基於何特殊因素而修正，自並不
    能適用92年7月9日修正公布之毒品危害防制條例第36條自公
    布後6個月施行之規定，司法院98年6月29日院臺廳刑一字第
    09800146430980014643號函釋亦同此見解）。是被告犯罪後
    法律已有變更，依修正前毒品危害防制條例第4條第1項規定
    「製造、運輸、販賣第一級毒品者，處死刑或無期徒刑；處
    無期徒刑者，得併科新臺幣1千萬元以下罰金。」而修正後
    之毒品危害防制條例第4條第1項係規定「製造、運輸、販賣
    第一級毒品者，處死刑或無期徒刑；處無期徒刑者，得併科
    新臺幣2千萬元以下罰金。」修正前毒品危害防制條例第4條
    第2項規定「製造、運輸、販賣第二級毒品者，處無期徒刑
    或7年以上有期徒刑，得併科新臺幣7百萬元以下罰金。」而
    修正後之毒品危害防制條例第4條第2項係規定「製造、運輸
    、販賣第二級毒品者，處無期徒刑或7年以上有期徒刑，得
    併科新臺幣1千萬元以下罰金。」經比較後，顯以修正前該
    條例第4條之規定有利於被告。又本案被告並無符合修正前
    毒品危害防制條例第17條或毒品危害防制條例第17條第1項
    或第2項等規定情形，茲無比較此部分新舊法規定之必要，
    併予敘明。
七、論罪科刑部分
  (一)核被告就附表1所示之3次所為，均係犯修正前毒品危害防制
    條例第4條第1項之販賣第一級毒品罪；就附表2、3所示之各
    1次所為，均係犯修正前毒品危害防制條例第4條第2項之販
    賣第二級毒品罪。被告於附表1所示3次販賣第一級毒品海洛
    因前，及附表2、3所示個別販賣第二級毒品安非他命予各該
    購毒者前，所為持有各該毒品之低度行為，應均為其後販賣
    毒品之高度行為所吸收，均不另論罪。
  (二)被告就附表3所示販賣第二級毒品安非他命之犯行，與林士
    華彼此間有犯意聯絡與行為分擔，為共同正犯。
  (三)再按94年2月2日修正公佈，於95年7月1日施行之刑法，基於
    刑罰公平原則之考量，杜絕僥倖之犯罪心理，並避免易致鼓
    勵犯罪之誤解，已刪除第56條連續犯之規定。行為人反覆實
    行之犯罪行為茍係在刑法修正施行後者，因法律之修正已生
    阻斷連續犯之法律效果，除認應合於接續犯、繼續犯、集合
    犯等實質上一罪關係而以一罪論處外，基於一罪一罰之刑罰
    公平性，自應併合處罰。而刑法上所謂集合犯是指立法者所
    制定之犯罪構成要件中，本就預定有數個同種類之行為將反
    覆實行之犯罪而言，是將各自實現犯罪構成要件之多數行為
    ，解釋為集合犯，而論以一罪；是以對於集合犯，必須從嚴
    解釋，以符合立法者之意向。所謂集合犯，係指數犯罪構成
    要件中，本即預定有數個同種類之行為將反覆實行，雖其特
    質為行為含有反覆實行複數行為而評價為包括一罪，但並非
    其所有反覆實行之行為，皆一律認為包括一罪，仍須從行為
    人之主觀犯意，自始係基於概括性，行為之時、空上具有密
    切關係，且依社會通念，認屬包括之一罪為合理適當者，始
    足當之，否則仍應依實質競合予以併合處罰。犯罪是否包括
    一罪之集合犯，客觀上，應斟酌其法律規定文字之本來意涵
    、實現該犯罪目的之必要手段、社會生活經驗中該犯罪實行
    常態及社會通念等；主觀上，則視其是否出於行為人之一次
    決意，並秉持刑罰公平原則，加以判斷（最高法院96年度臺
    上字第1850號、96年度臺上字第3531號、96年度臺上字第49
    69號、96年度臺上字第1168號判決意旨參照）。本件被告意
    圖營利而販賣第一級毒品、第二級毒品之各該次行為，為實
    現牟利之犯罪目的，依吾人之生活經驗，其犯罪之實行，固
    以反覆、繼續為常態，然其販賣之時間、販賣地點、販賣對
    象、販賣毒品種類均各自不盡相同，難認係出於被告之1次
    犯罪決意；況此類異時、異地且異其對象之販賣毒品行為，
    依社會通念，殊難認以評價為一罪為適當；再者，其多次販
    賣毒品，致該毒品氾濫，嚴重危害國人身心健康之犯罪結果
    ，評價為集合犯之包括一罪，難謂符合法律規範本質，更與
    刪除連續犯之修法意旨相違，自不得認僅成立集合犯之包括
    一罪，是本件被告所犯附表1所示3次販賣毒品海洛因，犯附
    表2、3所示之各次販賣毒品安非他命之犯行，均應予分論併
    罰。
  (四)又被告前於93年間因施用毒品案件，經臺灣彰化地方法院以
    93年度訴字第1393號判決判處有期徒刑10月、5月，應執行
    有期徒刑1年2月確定，同年又因違反槍砲彈藥刀械管制條例
    案件，經臺灣彰化地方法院以93年度訴字第1630號判決判處
    有期徒刑1年4月確定，又於94年間因施用毒品案件，再經臺
    灣彰化地方法院以94年度訴字第1028號判決判處有期徒刑10
    月、5月，應執行有期徒刑1年2月確定，再於95年間因偽造
    文書案件，經臺灣臺中地方法院以95年度中簡字821號判決
    判處有期徒刑3月確定，嗣經臺灣臺中地方法院依中華民國
    96年罪犯減刑條例以96年度聲減字第2915號裁定，分別減為
    有期徒刑8月、5月、2月又15日、1月又15日，應執行有期徒
    刑1年3月確定，與未經減刑之第1案送監接續執行，於96年
    10月6日（不含易服勞役16日）因徒刑執行完畢出監，此有
    臺灣彰化地方法院檢察署刑案資料查註紀錄表及臺灣高等法
    院被告前案紀錄表各1份附卷可稽，其於受有期徒刑之執行
    完畢後，5年內故意再犯本件最重本刑為有期徒刑以上之各
    罪，均屬累犯，除法定本刑為死刑、無期徒刑部分不得加重
    外，各應就有期徒刑及得併科罰金刑部分，依刑法第47條第
    1項之規定加重其刑。
  (五)又按修正前毒品危害防制條例關於販賣第一級毒品罪之法定
    刑為「死刑或無期徒刑；處無期徒刑者，得併科1千萬元以
    下罰金。」然同為販賣第一級毒品之人，其原因動機不一，
    犯罪情節未必盡同，或有大盤毒梟者，亦有中、小盤之分，
    甚或僅止於吸毒者友儕間為求互通有無之有償轉讓者亦有之
    ，其販賣行為所造成危害社會之程度自屬有異，法律科處此
    類犯罪，所設之法定最低本刑卻相同，不可謂不重。於此情
    形，倘依其情狀處以較輕之徒刑，即足以懲儆，並可達防衛
    社會之目的者，自非不可依客觀之犯行與主觀之惡性二者加
    以考量其情狀，是否有可憫恕之處，而適用刑法第59條之規
    定酌量減輕其刑，期使個案裁判之量刑，能斟酌至當，符合
    比例原則。本件被告無視國家對於杜絕毒品危害之禁令而販
    賣第一級毒品，行為固屬不當，應予非難，然被告僅因一時
    貪念，致罹重典，相對於長期大量販賣毒品予不認識對象之
    毒品販賣者而言，其對社會治安及國民健康之危害顯然較小
    ，從被告犯案情節觀之，倘仍遽處以法定本刑之最低刑度，
    猶失之過苛，對照其犯行之情節，仍嫌過重，顯有情輕法重
    之情形，且難謂符合罪刑相當性及比例原則，更無從與大量
    毒品販賣者之惡行有所區隔，是其犯罪情狀相較於法定之重
    刑，在客觀上足以引起一般人之同情，情節尚堪憫恕，爰依
    刑法第59條之規定，對被告附表1所犯3次販賣第一級毒品之
    犯行，均減輕其刑，上開各部分刑有加重及減輕事由者，並
    皆依法先加後減之。至被告所犯修正前毒品危害防制條例第
    4條第2項規定其犯販賣第二級毒品部分，其法定刑度為「處
    無期徒刑或7年以上有期徒刑，得併科新臺幣7百萬元以下罰
    金。」其販賣金額、次數雖非鉅額，然其法定刑度未如販賣
    第一級毒品之重，尚無情輕法重、足堪憫恕之情，故本院認
    被告所犯販賣第二級毒品部分，尚無從援引刑法第59條規定
    減輕其刑之必要，附此敘明。
八、上訴駁回與撤銷改判部分：
  (一)上訴駁回部分
    原審認被告犯附表1所示販賣第一級毒品海洛因之3罪、犯附
    表2所示販賣第二級毒品安非他命之1罪，均罪證明確，予以
    論罪科刑，適用毒品危害防制條例第4條第1項（修正前）、
    第2項（修正前）、第19條第1項，刑法第11條、第2條第1項
    前段、第47條第1項、第59條等規定，並審酌被告素行不佳
    ，有毒品等前科紀錄（參卷附臺灣高等法院被告前案紀錄表
    ），復各鋌而走險從事販毒交易，明知海洛因、安非他命分
    屬第一、二級毒品，使用容易成癮，濫行施用，非但對施用
    者身心造成傷害，且多有施用致死之案例，而因其成癮性，
    常使施用者經濟地位發生實質改變而處於劣勢，容易造成家
    庭破裂戕害國力，為國家嚴格查禁之違禁物，仍不顧其販賣
    對象可能面臨之困境，加以販賣，其販賣行為助長毒品流通
    ，致生危害於社會非輕，又始終未能坦承犯行，砌詞卸責耗
    費司法訴訟資源，惟考量其各次所得財物有限，暨其犯罪動
    機、智識程度、生活狀況等一切情狀，分別量處如附表1、2
    所示之刑；並認被告販賣如附表1、2所示之人如該附表1、2
    所示之毒品，而獲取如附表1、2「販賣毒品之種類及價格（
    新臺幣）」欄所載之財物，雖未扣案，惟均無法證明已經滅
    失，且分別屬被告犯（修正前）毒品危害防制條例第4條第1
    項、第2項之罪所得之財物，應依毒品危害防制條例第19條
    第1項規定諭知沒收之，如全部或一部不能沒收時，以其財
    產抵償之，暨查扣之三星牌行動電話1具（序號：000000000
    000000，含門號0000000000號SIM卡1枚，扣存於臺灣彰化地
    方法院98年度訴字第1322號案件），係其所有，且用以聯繫
    販賣毒品事宜，應依該條例第19條第1項之規定予以沒收；
    未扣案之門號0000000000號SIM卡1枚係供聯絡販賣海洛因使
    用之物，爰依法在附表1、2各項犯行所宣告主文項下諭知沒
    收，如全部或一部不能沒收時，追徵其價額，並說明：與三
    星牌行動電話同案扣案之NOKIA牌行動電話1具（序號：0000
    000000000000，含門號0000000000號SIM卡1枚），尚無任何
    通聯紀錄或其他證據資料足資佐證有供本件販賣毒品聯絡之
    用，且非被告所有；又插卡使用前揭門號0000000000號SIM
    卡之序號不詳行動電話機具，尚無從證明該機具為被告所有
    ，不予宣告沒收。認事用法並無違誤，量刑亦屬妥適。被告
    上訴意旨否認犯罪，指摘原判決關於附表1、附表2部分判決
    為不當，為無理由，應予駁回。
  (二)撤銷改判部分
  1.原審判決有罪之應執行刑部分
    被告否認原判決關於附表1、附表2之販賣毒品罪均為其有罪
    認定，指摘原判決上開部分不當，雖無理由，惟原審判決就
    有罪定應執行刑部分，未與本院撤銷改判並為有罪諭知之附
    表3部分定應執行刑，致原所定之執行刑因宣告刑基礎已有
    變動，而有可議之處，故原審所定有罪之應執行刑即屬無可
    維持，自應由本院撤銷。
  2.原審判決無罪惟經本院判決有罪部分（即附表3）
    原審就被告所犯附表3之犯罪，疏未詳予勾稽卷內事證，遽
    為被告無罪之諭知，尚有未洽。檢察官上訴意旨以此指摘原
    判決關於該部分判決不當，為有理由，自應由本院將原判決
    該部分撤銷改判。爰審酌被告前已有施用毒品之紀錄，有臺
    灣高等法院被告前案紀錄表在卷可稽，己身已受毒品危害，
    竟未能從中記取教訓，深切體認毒品危害身心健康之鉅，為
    意圖營利，即與林士華共同販賣安非他命予蘇裕祥，無視上
    開安非他命足以使施用者導致精神障礙、性格異常，甚至造
    成生命危險之生理成癮性及心理依賴性，嚴重影響社會治安
    、戕害國民身心健康，並有滋生其他犯罪之可能，且販賣毒
    品減損國家國力、競爭力，惡性非輕，自不宜以輕判，以期
    降低毒品之氾濫，暨考以其犯罪動機、方法、手段，販賣毒
    品之種類、次數、犯後態度等一切情狀，量處如主文第二項
    所示之刑，並與上訴駁回部分定其應執行之刑如主文第四項
    所示。
  3.沒收部分：
    按毒品危害防制條例第19條第1項規定：犯第4條之罪者，其
    供犯罪所用或因犯罪所得之財物，均沒收之，如全部或一部
    不能沒收時，追徵其價額或以其財產抵償之，但該條項並無
    如同條例第18條第1項所定「不問屬於犯人與否，沒收之」
    之明文，自屬相對沒收主義之立法。是其應沒收之物，應以
    屬被告或共犯所有者為限。復按毒品危害防制條例第19條第
    1項規定，犯販賣毒品罪者，其犯罪所得之財物均沒收之，
    係採義務沒收主義，故販賣毒品所得之對價，不問其中成本
    若干，利潤多少，均應全部諭知沒收，貫徹政府查禁煙毒之
    決心，以符立法本旨（最高法院91年度臺上字第2419號判決
    意旨參照）。又共同正犯之犯罪所得採連帶沒收主義，乃因
    共同正犯於犯意聯絡範圍內，同負行為責任，又因共同正犯
    應就犯罪之全部結果負其責任，故合併計算犯罪所得及沒收
    時，為避免執行時發生重複沒收之情形，故於各共同正犯之
    間採取連帶沒收主義，於裁判時應諭知被告犯罪所得應與其
    他共同正犯連帶沒收之。又「毒品危害防制條例第19條第1
    項規定性質上係沒收之補充規定。其屬於本條所定沒收之標
    的，如得以直接沒收者，判決主文僅宣告沒收即可，不生『
    追徵其價額』或『以其財產抵償之』問題，須沒收之標的全
    部或一部不能沒收時，始生『追徵其價額』或『以其財產抵
    償之』選項問題。而『追徵其價額』或『以其財產抵償之』
    係屬兩種選項，分別係針對現行貨幣以外之其他財產與現行
    貨幣而言。本規定所稱『追徵其價額』者，係指所沒收之物
    為金錢以外之其他財物而無法沒收時，因其實際價值不確定
    ，應追徵其價額，使其繳納與原物相當之價額，並無以其財
    產抵償之問題。倘嗣後追徵其金錢價額，不得結果而須以其
    財產抵償者，要屬行政執行機關依強制執行之法律之執行問
    題，即無不能執行之情形，自毋庸諭知『或以其財產抵償之
    』。如不能沒收之沒收標的為金錢時，因價值確定，判決主
    文直接宣告「以其財產抵償之」即可，不發生追徵價額之問
    題（最高法院99年度第5次刑事庭會議決議參照）。查：
  被告持以犯附表3所示之插有0000000000號門號之不詳廠牌
    行動電話機具係被告所有，已經被告於本院供述明確（見本
    院卷第73頁），並未扣案，應依毒品危害防制條例第19條第
    1項規定與共犯林士華連帶沒收之，如全部或一部不能沒收
    時，與共犯林士華連帶追徵其價額。至前開0000000000號門
    號申租人係洪建森，已經洪建森於原審具結證述明確，復有
    遠傳電信檢送申租人資料1份在卷（見原審卷第72頁）可參
    ，並非被告所有，為被告所是認，依法自不得宣告沒收。另
    被告犯附表3所示之插有0000000000號門號之不詳廠牌行動
    電話機具，該門號申租人為被告父親柯清和，有中華電信資
    料查詢1份在卷（見本院卷第68頁）可稽，插入該門號之機
    具為被告母親所有，已經被告於本院供述在卷（見本院卷第
    73頁背面），均非被告或共犯林士華所有，上開門號及機具
    均不予宣告沒收。另林士華所持用之0000000000號門號，其
    申租人雖為洪建盛，有遠傳電信股份有限公司檢送行動電話
    申租人資料1份在卷（見本院卷第89頁、第90頁）可稽，插
    入該門號之機具為林士華所有，該門號SIM卡則為洪建森先
    前持向林士華購買毒品作為抵償之用，又行動電話服務須以
    晶片卡（即SIM卡）為使用介面，因此電信公司於出租行動
    電話門號予消費者使用時，即同時附帶提供晶片卡給消費者
    作為門號使用之介面，故電信公司接受消費者申辦門號並將
    該門號開通上線時，該晶片卡之所有權亦移轉於消費者，自
    不能認該晶片卡仍屬電信公司所有之物，上開門號00000000
    00號SIM卡已因洪建森作為抵償購買毒品之代價，而已為林
    士華所有，復經林士華於本院審理時證述在卷（見本院卷第
    129頁正背面），而被告與林士華係共同正犯，基於共犯應
    對全部結果負其責任之責任共同原則，被告自應與林士華就
    上開機具與門號共負連帶沒收之責，且未扣案，如全部或一
    部不能沒收時，與林士華連帶追徵其價額。
  被告就與林士華共同販賣安非他命與蘇裕祥之販毒所得為3
    千元，均依毒品危害防制條例第19條第1項規定與林士華連
    帶沒收之，如全部或一部不能沒收時，以其與林士華之財產
    連帶抵償之。
九、另，證人洪建森於本院99年12月24日審理時具結證述：「那
    天（97年12月16日）我要拿錢給他，事實上他（被告）不要
    跟我拿，跟我說5百元而已你拿去吃就好，事實上我也沒有
    跟他真的有金錢上交易，是那時我被抓到在警察局因為害怕
    ，所以警察叫我配合，我才這樣講，事實上我沒有拿錢給他
    。」「（被告請你的，那包價值多少錢？）差不多5百元、1
    千元左右，但他沒有跟我收錢。」（見本院卷第170頁背面
    、第171頁），與其偵訊、原審均具結證述確實有於97年12
    月16日向被告購買5百元安非他命，並銀貨兩訖之證述內容
    不符。此部分涉嫌偽證罪責，應由檢察官另行偵辦。
據上論斷，應依刑事訴訟法第368條、第369條第1項前段、第364
條、第299條第1項前段，修正前毒品危害防制條例第4條第2項、
第19條第1項，刑法第11條、第47條第1項、第59條、第51條第5
款，判決如主文。
本案經檢察官朱介斌到庭執行職務。
中    華    民    國    100    年    1    月     5    日
            刑事第九庭  審判長法  官  江  德  千
                              法  官  莊  深  淵
                              法  官  賴  妙  雲
以上正本證明與原本無異。
如不服本判決應於收受送達後十日內向本院提出上訴書狀，其未
敘述上訴之理由者，並得於提起上訴後十日內向本院補提理由書
（均須按他造當事人之人數附繕本）「切勿逕送上級法院」。
                              書記官  陳  三  軫
中    華    民    國    100    年    1    月     5    日
【附錄本案論罪科刑法條】
修正前毒品危害防制條例第4 條第1項、第2項
製造、運輸、販賣第一級毒品者，處死刑或無期徒刑；處無期徒
刑者，得併科新臺幣1 千萬元以下罰金。
製造、運輸、販賣第二級毒品者，處無期徒刑或7 年以上有期徒
刑，得併科新臺幣7 百萬元以下罰金。
【附表1】：
┌──┬───┬───┬────┬──────┬─────────┬───────────┐
│編號│販賣對│被告使│時間    │交易地點    │販賣毒品之種類及價│宣告刑（含主刑、從刑）│
│    │象    │用之行│        │            │格（新臺幣）      │                      │
│    │      │動電話│        │            │                  │                      │
├──┼───┼───┼────┼──────┼─────────┼───────────┤
│ 1  │林冠余│09864 │97年11月│彰化縣彰化市│第一級毒品海洛因  │（原審）              │
│    │（持用│39348 │9日凌晨2│三民路上之「│1500元            │柯建煌販賣第一級毒品，│
│    │門號09│      │時31分許│三民賓館」  │                  │累犯，處有期徒刑拾柒年│
│    │530088│      │        │            │                  │貳月。未扣案之販賣第一│
│    │07號行│      │        │            │                  │級毒品所得新臺幣壹仟伍│
│    │動電話│      │        │            │                  │佰元沒收之，如全部或一│
│    │）    │      │        │            │                  │部不能沒收時，以其財產│
│    │      │      │        │            │                  │抵償之，未扣案之門號  │
│    │      │      │        │            │                  │0000000000號SIM卡壹枚 │
│    │      │      │        │            │                  │沒收，如全部或一部不能│
│    │      │      │        │            │                  │沒收時，追徵其價額。  │
├──┤      ├───┼────┼──────┼─────────┼───────────┤
│ 2  │      │098643│97年11月│彰化縣彰化市│第一級毒品海洛因  │（原審）              │
│    │      │9348  │9日上午 │三民路上之「│1000元            │柯建煌販賣第一級毒品，│
│    │      │      │10時39分│三民賓館」  │                  │累犯，處有期徒刑拾柒年│
│    │      │      │許      │            │                  │。未扣案之販賣第一級毒│
│    │      │      │        │            │                  │品所得新臺幣壹仟元沒收│
│    │      │      │        │            │                  │之，如全部或一部不能沒│
│    │      │      │        │            │                  │收時，以其財產抵償之，│
│    │      │      │        │            │                  │未扣案之門號0000000000│
│    │      │      │        │            │                  │號SIM卡壹枚沒收，如全 │
│    │      │      │        │            │                  │部或一部不能沒收時，追│
│    │      │      │        │            │                  │徵其價額。            │
├──┤      ├───┼────┼──────┼─────────┼───────────┤
│ 3  │      │098678│97年11月│彰化縣和美鎮│第一級毒品海洛因  │（原審）              │
│    │      │5532  │10日下午│美寮路上之  │1000元            │柯建煌販賣第一級毒品，│
│    │      │      │7 時46分│7-11便利超商│                  │累犯，處有期徒刑拾柒年│
│    │      │      │許      │            │                  │。扣案之三星牌行動電話│
│    │      │      │        │            │                  │壹具（含門號0000000000│
│    │      │      │        │            │                  │號SIM卡壹枚）沒收，未 │
│    │      │      │        │            │                  │扣案之販賣第一級毒品所│
│    │      │      │        │            │                  │得新臺幣壹仟元沒收之，│
│    │      │      │        │            │                  │如全部或一部不能沒收時│
│    │      │      │        │            │                  │，以其財產抵償之。    │
└──┴───┴───┴────┴──────┴─────────┴───────────┘
【附表2 】：
┌──┬───┬───┬────┬──────┬─────────┬───────────┐
│編號│販賣對│被告使│時間    │交易地點    │販賣毒品之種類及價│宣告刑（含主刑、從刑）│
│    │象    │用行動│        │            │格（新臺幣）      │                      │
│    │      │電話  │        │            │                  │                      │
├──┼───┼───┼────┼──────┼─────────┼───────────┤
│ 1  │洪建森│098678│97年12月│彰化縣彰化市│第二級毒品甲基安  │（原審）              │
│    │（持用│5532  │16日下午│線東路永和豆│非他命500 元      │柯建煌販賣第二級毒品，│
│    │門號09│      │10時27分│漿店前      │                  │累犯，處有期徒刑捌年。│
│    │558461│      │許      │            │                  │扣案之三星牌行動電話壹│
│    │82號行│      │        │            │                  │具（含門號0000000000號│
│    │動電話│      │        │            │                  │SIM 卡壹枚）沒收，未扣│
│    │）    │      │        │            │                  │案之販賣第二級毒品所得│
│    │      │      │        │            │                  │新臺幣伍佰元沒收之，如│
│    │      │      │        │            │                  │全部或一部不能沒收時，│
│    │      │      │        │            │                  │以其財產抵償之。      │
│    │      │      │        │            │                  │                      │
│    │      │      │        │            │                  │                      │
│    │      │      │        │            │                  │                      │
└──┴───┴───┴────┴──────┴─────────┴───────────┘
【附表3 】：
┌──┬───┬───┬────┬──────┬─────────┬───────────┐
│編號│販賣對│被告及│時間    │交易地點    │販賣毒品之種類及價│宣告刑（含主刑、從刑）│
│    │象    │共犯所│        │            │格（新臺幣）      │                      │
│    │      │使用行│        │            │                  │                      │
│    │      │動電話│        │            │                  │                      │
├──┼───┼───┼────┼──────┼─────────┼───────────┤
│ 1  │蘇裕祥│被告使│98年2月8│彰化縣彰化市│第二級毒品甲基安  │柯建煌販賣第二級毒品，│
│    │（持用│用0938│日下午9 │華山路92巷6 │非他命3000 元     │累犯，處有期徒刑捌年陸│
│    │門號09│234908│時許    │號林士華住處│                  │月。未扣案之插有093823│
│    │232871│、0919│        │前          │                  │4908號之不詳廠牌行動電│
│    │15號行│995755│        │            │                  │話機具壹具（不含該門號│
│    │動電話│及林士│        │            │                  │SIM卡壹枚）、未扣案之 │
│    │）    │華使用│        │            │                  │插有0000000000號之不詳│
│    │      │095583│        │            │                  │廠牌行動電話機具壹具（│
│    │      │1418  │        │            │                  │含該門號SIM卡壹枚）均 │
│    │      │      │        │            │                  │與林士華連帶沒收之，如│
│    │      │      │        │            │                  │全部或一部不能沒收時，│
│    │      │      │        │            │                  │與林士華連帶追徵其價額│
│    │      │      │        │            │                  │，未扣案之販賣第二級毒│
│    │      │      │        │            │                  │品所得新臺幣參仟元與林│
│    │      │      │        │            │                  │士華連帶沒收之，如全部│
│    │      │      │        │            │                  │或一部不能沒收時，以其│
│    │      │      │        │            │                  │與林士華之財產連帶抵償│
│    │      │      │        │            │                  │之。                  │
└──┴───┴───┴────┴──────┴─────────┴───────────┘